【裁判字號】    89,訴,1539
【裁判日期】    891211
【裁判案由】    侵權行為損害賠償
【裁判全文】
臺灣板橋地方法院民事判決  八十九年度訴字第一五三九號
    原      告  甲○○
    被      告  乙○○
右當事人間請求給付侵權行為損害賠償事件，本院判決如左：
    主      文
被告應給付原告新台幣伍拾伍萬元，及自民國八十九年十二月一日起至清償日止按年
息百分之五計算之利息。
訴訟費用由被告負擔。
本判決得假執行。
    事      實
甲、原告方面：
  一、聲明：求為判決如主文第一項所示，並陳明願供擔保請准宣告假執行。
  二、陳述：
  （一）被告自民國八十五年九月十日起，以被告本人擔任會首招集互助會，約定會
        期自八十五年九月十日起至八十八年三月十日止，包括會首合計三十一會，
        採內標制，每會新台幣（下同）一萬元，每月十日在臺北縣中和市○○路八
        十七號二樓被告住處開標，開標時由該次有意投標之會員書寫標單，載明會
        員姓名及投標金額，而以該次投標金額最高者得標，原告以「清美照相館」
        名義參加三會，而該互助會嗣因陸續有會員退出，而提早於八十七年十一月
        十日結束，詎被告竟基於為自己不法所有之概括犯意，自八十七年三月間起
        ，利用原告未到場開標之機會，連續在互助會開標之不詳日期，於前開住處
        擅以清美照相館名義偽造標單並因而得標，再向原告詐稱係其他會員得標，
        使原告陷於錯誤而仍按期繳交會款，被告以此方式連續詐騙三次，嗣原告因
        認自己仍屬活會，而應自八十七年九月起連續得標三次，故於八十七年十月
        十七日至被告前開住處與之討論會款事宜，始知被告冒標之情事。
  （二）按因故意或過失，不法侵害他人之權利者，負損害賠償責任。民法第一百八
        十四條第一項定有明文。又民法債編嗣於八十八年四月間公布關於合會之規
        定，惟民法債編施行法並無溯及之規定，準此，依據最高法院六十三年臺上
        字第一一五九號判例意旨，被告亦應給付原告標金之義務，經查被告冒標情
        事已遭臺灣板橋地方法院檢察署（下稱板橋地檢署）檢察官八十七年度偵字
        第二五○六四號起訴書起訴在案，且經鈞院刑事庭認定被告連續行使偽造私
        文書，足以生損害於他人，判處有期徒刑四月，並於嗣後確定，是被告應負
        侵權行為損害賠償之責任甚明。而上開互助會因陸續有會員退出，至尾會之
        會員總共僅存二十七會（包括原告以「清美照相館」名義之三會），每會以
        一萬元計算，以內標方式計算利息，扣除原告三會，仍有二十四會，被告侵
        害原告權利所造成之損害即有七十二萬元。惟原告提起本件訴訟前，被告已
        償還原告十七萬元，故被告尚需賠償原告五十五萬元。
  三、證據：提出互助會標單影本一件、板橋地檢署檢察官八十七年度偵字第二五○
      六四號起訴書影本一件。
乙、被告方面：
    被告自認原告之主張為真實，並認諾原告之請求為有理由。
丙、本院依職權調取八十九年度訴緝字第一五號刑事案件全卷。
    理      由
一、按因侵權行為涉訟者，得由行為地之法院管轄。民事訴訟法第十五條第一項定有
    明文。本件原告係依侵權行為之法律關係請求，被告侵權行為地係臺北縣中和市
    ○○路八十七號二樓，揆諸首揭說明，本件訴訟自得由本院管轄，合先敘明。
二、按當事人於言詞辯論期日時為訴訟標的之認諾者，應本於其認諾為該當事人敗訴
    之判決。民事訴訟法第三百八十四條定有明文。
三、原告起訴主張被告自八十五年九月十日起，以被告本人擔任會首招集互助會，約
    定會期自八十五年九月十日起至八十八年三月十日止，包括會首合計三十一會，
    採內標制，每會一萬元，每月十日在臺北縣中和市○○路八十七號二樓被告住處
    開標，開標時由該次有意投標之會員書寫標單，載明會員姓名及投標金額，而以
    該次投標金額最高者得標，原告以「清美照相館」名義參加三會，而該互助會嗣
    因陸續有會員退出，而提早於八十七年十一月十日結束，詎被告竟基於為自己不
    法所有之概括犯意，自八十七年三月間起，利用原告未到場開標之機會，連續在
    互助會開標之不詳日期，於前開住處擅以清美照相館名義偽造標單並因而得標，
    再向原告詐稱係其他會員得標，使原告陷於錯誤而仍按期繳交會款，被告以此方
    式連續詐騙三次，嗣原告因認自己仍屬活會，而應自八十七年九月起連續得標三
    次，故於八十七年十月十七日至被告前開住處與之討論會款事宜，始知被告冒標
    之情事，被告偽造私文書之犯行，亦經鈞院刑事庭判處有期徒刑四月確定，是被
    告應負侵權行為損害賠償之責任被告侵害原告權利所造成之損害即有七十二萬元
    。惟原告提起本件訴訟前，被告已償還原告十七萬元，故被告尚需賠償原告五十
    五萬元等情，業據提出互助會標單、板橋地檢署檢察官八十七年度偵字第二五○
    六四號起訴書各一件。被告於言詞辯論期日就原告上開請求為同意原告請求之認
    諾，從而依前揭法條規定，自應為被告敗訴之判決，是認原告前開請求，即應准
    許。
三、從而，原告提起本件訴訟，請求給付如主文第一項所示之金額，為有理由，應予
    准許。
四、本件係依民事訴訟法第三百八十九條第一項第一款規定為被告敗訴之判決，應依
    職權宣告假執行。至於原告雖亦陳明願供擔保聲請宣告假執行，惟不待其聲明，
    應逕依職權宣告之，附此敘明。
五、據上論結，原告之訴為有理由，依民事訴訟法第七十八條、第三百八十九條第一
    項第一款，判決如主文。
中      華      民      國    八十九    年     十二     月     十一     日
                                  臺灣板橋地方法院民事第二庭
~B法      官  鍾啟煌
右為正本係照原本作成。
如對本判決上訴，須於判決送達後二十日內向本院提出上訴狀（須按他造人數提出繕
本）。
中      華      民      國    八十九    年     十二     月     十一     日
~B法院書記官  王慈嬰


司法院資訊處製作；財團法人民間司法改革基金會備份。
